---
title: "Meet up - R Ladies: Caso Práctico"
output: html_document
date: "2023-10-12"
---

```{r setup, include=FALSE}
knitr::opts_chunk$set(echo = TRUE)
```

## Librerías

```{r}
# install.packages(c("tidyverse", "fastDummies", "tidymodels", 
#                    "vip", "skimr", "tidypredict"))

## Para análisis exploratorio
library(tidyverse)
library(scales)
library(fastDummies)

## Para modelo predictivos
library(tidymodels)
library(vip)

## Obtención de fórmula o reglas de modelo
library(tidypredict)

## Configurando gráficos
theme_set(theme_light() + 
            theme(legend.position = "bottom", 
                  plot.title = element_text(hjust = 0.5), 
                  plot.subtitle = element_text(hjust = 0.5), 
                  panel.grid = element_blank()))
```

## Cargando datos

```{r}
rstudioapi::documentPath() |> 
  dirname() |> 
  setwd()

dataset_train <- read_csv("../Data/train.csv")
```

## Calidad de datos

```{r}
dataset_train |> 
  skimr::skim()
```

- De las variables categóricas Cabin y Emarked tienen (77.1% y 0.2%) de missings respectivamente.
- De las variables numéricas, age tiene un 19.9% de missings.

## Análisis de datos

### Análisis univariado

```{r}
dataset_train |> 
  count(Survived) |> 
  mutate(prop = n / sum(n), 
         Survived = ifelse(Survived == 1, "Sí", "No")) |> 
  ggplot(aes(x = "", y = prop, fill = as.character(Survived))) + 
  geom_col() + 
  geom_text(aes(label = percent(prop, accuracy = 0.01)), 
            position = position_stack(vjust = 0.5), 
            color = "white") + 
  coord_polar(theta = "y") + 
  theme_void() + 
  labs(title = "Casos de Supervivencia en el Titanic", 
       fill = "¿Sobrevivió?") + 
  scale_fill_manual(values = c("#f07167", "#0077b6")) + 
  theme(legend.position = "bottom", 
        plot.title = element_text(hjust = 0.5), 
        plot.subtitle = element_text(hjust = 0.5))
```

- 38.4% de sobrevivientes
- 61.6% de fallecidos

```{r}
dataset_train |> 
  count(Pclass) |> 
  mutate(prop = n / sum(n), 
         Pclass = glue::glue("Pclass {Pclass}"), 
         ) |> 
  ggplot(aes(Pclass, prop)) + 
  geom_col(width = 0.4, 
           fill = "#003566") + 
  geom_text(aes(label = percent(prop)), 
            vjust = -0.2) + 
  labs(title = "Distribución de Personas según Clase de Ticket") + 
  theme(axis.text.y = element_blank(), 
        axis.title.y = element_blank())
```

- Más del 50% de pasajeros ha estado adquirió el ticket Pclass 3.

```{r}
dataset_train |> 
  count(Sex) |> 
  mutate(prop = n / sum(n)) |> 
  ggplot(aes(x = "", y = prop, fill = Sex)) + 
  geom_col() + 
  geom_text(aes(label = percent(prop)), 
            position = position_stack(0.5), 
            color = "white") + 
  coord_polar(theta = "y") + 
  labs(title = "Distribución de Pasajeros según el Género") + 
  theme_void() + 
  scale_fill_manual(name = "Género", 
                    labels = c("Femenino", "Masculino"), 
                    values = c("#f28482", "#003566")) + 
  theme(legend.position = "bottom")
```

- La mayoría de los que viajaban en el Titanic fueron varones. 

```{r}
dataset_train |> 
  ggplot(aes(Age)) + 
  geom_histogram(fill = "#5fa8d3") + 
  geom_vline(aes(xintercept = mean(Age, na.rm = TRUE)), 
             lty = 2, 
             color = "firebrick") + 
  labs(title = "Distribución de la Edad de los Pasajeros del Titanic", 
       x = "Edad", 
       caption = glue::glue("Nota:\nLa línea roja representa la media de la edad que es {round(mean(dataset_train$Age, na.rm = TRUE), 2)}")) + 
  theme(plot.caption = element_text(hjust = 0))
```

- La edad promedio de los pasajeros es de 29.7 años y la mayoría de pasajeros tenían edades que oscilaban entre 20 y 40 años.

```{r}
dataset_train |> 
  count(SibSp) |> 
  ggplot(aes(as.character(SibSp), n)) + 
  geom_col(fill = "#5fa8d3") + 
  labs(title = "Distribución de Pasajeros según # de hermanos o cónyugues", 
       x = "# de hermanos o cónyugues", 
       y = "Cantidad de Pasajeros")
```

```{r}
dataset_train |> 
  count(Parch) |> 
  ggplot(aes(Parch, n)) + 
  geom_col(fill = "#5fa8d3") + 
  labs(title = "Distribución de Pasajares según # de padres/hijos a bordo del Titanic", 
       x = "# de padres/hijos a bordo del Titanic", 
       y = "Cantidad de Pasajeros")
```


```{r}
dataset_train |> 
  ggplot(aes(Fare)) + 
  geom_histogram(fill = "#5fa8d3") + 
  geom_vline(aes(xintercept = median(Fare)), 
             lty = 2, 
             color = "firebrick") + 
  labs(title = "Distribución de la Tarifa pagada por cada Pasajero", 
       x = "Tarifa (Fare)", 
       y = "Cantidad de Pasajeros", 
       caption = glue::glue("Nota:\nLa el 50% de pasajero pagó hasta {round(median(dataset_train$Fare, na.rm = TRUE), 2)}"))
```

- El 50% de pasajeros pagó hasta 14.45.
- Solo una minoría pudo pagar cifras muy altas cercanas a 500.

```{r}
dataset_train |> 
  count(Embarked, sort = TRUE) |> 
  mutate(prop = n / sum(n))
```

- La mayoría embarcó en Southampton
- Presencia de 2 missings

### Análisis bivariado

```{r}
dataset_train |> 
  ggplot(aes(Age, fill = as.character(Survived))) + 
  geom_histogram(position = "identity", alpha = 0.5)
```

```{r}
dataset_train |> 
  ggplot(aes(SibSp, fill = as.character(Survived))) + 
  geom_histogram(position = "identity", alpha = 0.5)
```

```{r}
dataset_train |> 
  ggplot(aes(Parch, fill = as.character(Survived))) + 
  geom_histogram(position = "identity", alpha = 0.5)
```

```{r}
dataset_train |> 
  ggplot(aes(Fare, fill = as.character(Survived))) + 
  geom_histogram(position = "identity", alpha = 0.5)

## Log 10
dataset_train |> 
  ggplot(aes(Fare, fill = as.character(Survived))) + 
  geom_histogram(position = "identity", alpha = 0.5) + 
  scale_x_continuous(trans = "log10")
```

```{r}
dataset_train |> 
  select_if(is.numeric) |> 
  select(-PassengerId, -Survived) |> 
  GGally::ggpairs()
```

```{r}
dataset_train |> 
  select(is.numeric) |> 
  select(-PassengerId, -Survived) |> 
  na.omit() |>
  cor(method = "spearman") |> 
  as.data.frame() |> 
  rownames_to_column("V1") |> 
  pivot_longer(cols = -V1, 
               names_to = "V2", 
               values_to = "cor") |> 
  ggplot(aes(V1, V2, fill = cor)) + 
  geom_tile() + 
  geom_text(aes(label = round(cor, 2))) + 
  scale_fill_gradient2(low = "steelblue", 
                       mid = "white", 
                       high = "firebrick", 
                       limits = c(-1, 1)) + 
  theme(legend.position = "bottom", 
        axis.title = element_blank(), 
        axis.ticks = element_blank(), 
        panel.border = element_blank())
```

## Preparación de datos

```{r}
set.seed(42)
dataset_train_p <- dataset_train |> 
  mutate(Survived = factor(Survived, levels = c("0", "1"), labels = c("0", "1"))) |> 
  select(-PassengerId) |> 
  mutate(Age = replace_na(Age, median(Age, na.rm = TRUE)), 
         Embarked = replace_na(Embarked, DescTools::Mode(Embarked, na.rm = TRUE))) |> 
  select(-Cabin, -Ticket) |> 
  dummy_cols(select_columns = c("Sex", "Embarked"), 
             remove_first_dummy = TRUE, 
             remove_selected_columns = TRUE)

particion_inicial <- initial_split(dataset_train_p, prop = 0.8, strata = "Survived")
dfTrain <- training(particion_inicial)
dfTest <- testing(particion_inicial)
```

## Modelamiento

```{r}
specRf <- rand_forest(trees = 100) |> 
  set_engine("ranger", importance = "impurity") |> 
  set_mode("classification")

wfRf <- workflow() |> 
  add_formula(as.formula("Survived ~ .")) |> 
  add_model(specRf)

fitRf <- wfRf |> 
  fit(dfTrain)

fitRf |> 
  extract_fit_engine() |> 
  vip() + 
  labs(title = "Importancia de Variables")
```

```{r}
dfPredict <- fitRf |> 
  predict(dfTest) |> 
  mutate(real = dfTest$Survived)

caret::confusionMatrix(dfPredict$.pred_class, dfPredict$real)

dfPredictTrain <- fitRf |> 
  predict(dfTrain) |> 
  mutate(real = dfTrain$Survived)

caret::confusionMatrix(dfPredictTrain$.pred_class, dfPredictTrain$real)
```

## Traducción a SQL

### Conexión a SQL Local (Simulado)

```{r}
# install.packages("RSQLite")

library(DBI)

con <- dbConnect(RSQLite::SQLite(), dbname = ":memory:")
```

### Escritura de dataset en base de datos

```{r}
dbWriteTable(con, "titanic", dataset_train_p)
```

```{r}
modelo_final <- extract_fit_engine(fitRf)

modelo_analizado <- parse_model(modelo_final)

modelo_interpretado <- tidypredict_sql(model = modelo_analizado, 
                                       con = con)

modelo_interpretado[[1]]
```

```{r}
query <- glue::glue(
          "SELECT 
              *, 
              {modelo_interpretado[[1]]} AS PREDICCION
           FROM titanic")


dfPredict <- tbl(con, sql(query)) |> 
  collect() |> 
  mutate(Survived = factor(Survived, levels = c("0", "1"), labels = c("0", "1")), 
         PREDICCION = factor(PREDICCION, levels = c("0", "1"), labels = c("0", "1")))

caret::confusionMatrix(dfPredict$PREDICCION, dfPredict$Survived)
```



